【裁判字號】    96,交聲,736
【裁判日期】    970314
【裁判案由】    聲明異議
【裁判全文】
臺灣高雄地方法院交通事件裁定         96年度交聲字第736號
原處分機關  高雄市政府交通局
異  議  人
即受處分人  乙○
上列受處分人因違反道路交通管理處罰條例案件，對於高雄市政
府交通局於中華民國96年7 月23日所為之處分（原處分案號：高
市府交裁字第32–B00000000 號），聲明異議，本院裁定如下：
    主  文
原處分撤銷。
乙○汽車駕駛人，行經有燈光號誌管制之交岔路口闖紅燈，處罰
鍰新臺幣壹仟捌佰元，並記違規點數點；又汽車駕駛人，駕駛
汽車有違反道路交通管理處罰條例之行為，經交通勤務警察制止
時，拒絕停車接受稽查而逃逸，處罰鍰新臺幣仟元，並記違規
點數壹點。
    理  由
一、本件異議意旨略以：異議人即受處分人乙○固有於民國96年
    4 月25日許，騎乘車號8GD –802 號重機車沿高雄市○○○
    路西向東，行經重慶街口闖紅燈，惟其於闖紅燈後，並未看
    見路邊警察攔停，伊雖有聽到警察吹哨子，但不確定是否叫
    伊停車，並未不聽勤務人員制止而加速逃逸，原處分機關未
    察，逕予裁處，異議人實難甘服，爰依法聲明異議等語。
二、按汽車（依道路交通管理處罰條例第3 條第8 款規定，包括
    機器腳踏車即機車）駕駛人，行經有燈光號誌管制之交岔路
    口闖紅燈者，處新臺幣（下同）1, 800元以上5,400 元以下
    罰鍰，並記違規點數3 點；汽車駕駛人，駕駛汽車有違反道
    路交通管理處罰條例之行為，經交通勤務警察或依法令執行
    交通稽查任務人員制止時，不聽制止或拒絕停車接受稽查而
    逃逸者，除按各該條規定處罰外，處3,000 元以上6,000 元
    以下罰鍰，並記違規點數1 點。道路交通管理處罰條例第53
    條第1 項、第60條第1 項、第63條第1 項第1 款、第3 款分
    別定有明文。次按，上開闖紅燈及不服指揮稽查而逃逸之行
    為，若當場不能或不宜攔截製單舉發者，得逕行舉發，同條
    例第7 條之2 第1 項第1 款、第4 款亦有明文。
三、經查：
(一)、本件車號8GD –802 號重機車之駕駛人因於95年4 月25日晚
    上9 時28分許，騎乘機車沿高雄市○○○路西向東方向行駛
    ，行經重慶街口，有闖紅燈及違規後不聽勤務人員制止等違
    規情事，經高雄市政府警察局三民第一分局十全路派出所警
    員製單逕行舉發，異議人提出申訴表示不服，原處分機關即
    高雄市政府交通局經調查結果，仍認受異議人確有前開違規
    行為，乃依道路交通管理處罰條例第53條第1 項、第60 條
    第1 項之規定，於96年7 月23日以高市府交裁字第裁32–B
    00000000號裁決書裁處受處分人罰鍰各1,800 元、3,000 元
    在案（惟漏未依同條例第63條第1 項第3 款、同條項第1款
    各記違規點數3 點及1 點）。上開各情，有舉發通知單及裁
    決書各1 紙在卷足憑。
(二)、異議人對於上揭時、地，騎乘前開機車行經高雄市○○○路
    與重慶街口違反號誌闖紅燈之違規事實，業已坦承在卷，並
    陳稱：不再就此部分聲明異議等語，核與證人即舉發本件違
    規之高雄市政府警察局三民第一分局十全派出所警員甲○○
    於本院證稱：伊於上開時地執行交通交整勤務時，發現受處
    分人騎乘之機車由九如路西向東行駛，闖越紅燈等語相符（
    見本院96年9 月21日訊問筆錄）。受處分人此部分違規事實
    明確，其異議尚無理由。
(三)、又異議人固不諱言於上開時、地，騎乘前開機車行經該路段
    之事實，惟矢口否認有何拒絕停車接受稽查而逃逸之違規行
    為，辯稱：惟並未看到警察，是騎過去後，聽到警察吹哨子
    ，覺得不在是在叫，並無不服取締逃逸之情形。然查：
  1.異議人違反號誌闖越紅燈後，拒絕接受交通勤務警察稽查而
    駕車逃逸之事實，業據證人葉益榮證稱：當天擔任後火車站
    的交整勤務，看到1 台機車由九如路西向東行駛，闖越紅燈
    後，速度很快，伊就上前數度鳴笛，要對方停車，但對方沒
    有停車，加速逃逸，伊就逕行舉發等語明確（見本院96年9
    月21日訊問筆錄），並有高雄市政府警察局三民一分局交通
    違規陳情案件表、及現場圖各1 紙在卷可參。考量證人甲○
    ○與受處分人並無任何親屬關係，此業據證人甲○○陳明在
    卷，其於負有具結義務並可能受刑法偽證罪處罰之情形下，
    仍於法庭為前揭證言，其證言之憑信性應可獲得擔保，且證
    人甲○○既為依法執行交通勤務之警員，其所為舉發之執行
    職務行為，依前揭說明，原則上應可推定其為正當；況依其
    前開證述內容，就事發經過能為詳盡之描述，其於舉發通知
    單上所填載之違規機車車號、種類等資料，均與異議人所自
    承之機車特徵吻合，堪認與客觀事實相符，其所述又均合於
    常情而無矛盾齟齬，衡情其更無設詞陷害異議人之必要，所
    證自得援為不利於異議人之認定依據。
  2.參以，異議人亦自承：伊闖過紅燈後，要過去的時候，有聽
    到警察吹哨子，但不確定是否叫伊停車，伊從後照鏡看到警
    察從人行道走出來，伊看到時，警察已經在伊後面等語，足
    見異議人違規闖紅燈後，確已聽聞警員鳴笛聲音，並自後照
    鏡看到警員在其後方，其辯稱：未看到警察一節，已不足採
    。況其明知騎乘機車有闖越紅燈之違規事實，復聽見警員鳴
    笛並自後照鏡看見警員，顯見其已知悉員警已有攔停之動作
    ，惟竟未停車抑或減速確認，竟仍騎乘機車離去，足認異議
    人確有拒絕停車接受稽查而閃避逃逸之行為甚明。異議人辯
    稱不知員警有攔停、並未逃逸云云，自不足採。
  3.證人即異議人當時所搭載之友人丙○○於本院調查時固證稱
    ：伊於96年4 月25日晚上在鳳山市之住處搭乘異議人之機車
    ，並於同日晚上9 時許，行經九如路、重慶街口，伊只有看
    到異議人闖紅燈，並沒有看到警察等語。惟查，被告業自承
    ：伊有聽到警察鳴笛等語，與證人上開證述已有出入。參以
    ，證人丙○○與被告為朋友關係，且於本件違規行為時，共
    乘機車闖越紅燈，其所為之證詞，不免有偏頗之虞，是尚僅
    憑證人丙○○之證詞，即為有利異議人認定之依據。且證人
    蘇文係亦本件機車之乘客，其未注意行車狀況，亦屬當然。
    是縱令證人丙○○未注意行車狀況而未看見警員攔停之情形
    ，然此核與異議人是否知悉執勤員警鳴笛示意停車一事無涉
    。從而，尚難僅以證人丙○○上開證述，遽為異議人有利認
    定之依據。綜上各情，本件事證明確，異議人拒絕停車接受
    稽查而逃逸之違規行為，亦堪以認定，應依法論科。
五、綜上所述，異議人確有騎乘重機車行經有燈光號誌管制之交
    岔路口闖紅燈及拒絕停車接受稽查而逃逸之違規行為，而分
    別違反道路交通管理處罰條例第53條第1 項、第60條第1項
    之規定。查受處分人於96年6 月22日向原處分機關提出申訴
    時，雖已逾本件舉發通知單上所載之應到案日期（96年5 月
    25日），惟原處分機關於進行裁決處罰時，斟酌異議人係因
    正服役中，故未能於應到案日期前提出申訴等情，而從寬各
    裁處法定最低額罰鍰即1,800 元、3,000 元，對受處分人尚
    無不利可言。又原處分機關以受處分人有駕車行經有燈光號
    誌管制之交岔路口闖紅燈，及駕駛汽車有違反道路交通管理
    處罰條例之行為，經交通勤務警察制止時，拒絕停車接受稽
    查而逃逸等二項違規行為，各裁處受處分人罰鍰1,800 元及
    3,000 元，固非無見；惟漏未依道路交通管理處罰條例63條
    第1 項第3 款、第1 款之規定，併記違規點數3 點及1 點，
    即難認為允當。本件異議雖無理由，惟原處分既有不當，自
    應由本院將原處分撤銷，並依據道路交通管理處罰條例第53
    條第1 項、第60 條 第1 項、第63條第1 項第3 款、第1 款
    之規定，裁處受處分人罰鍰併記違規點數如主文所示，以資
    適法。
據上論斷，應依道路交通案件處理辦法第20條前段，裁定如主文
。
中    華    民    國    97    年    3     月    14    日
                      交通法庭  法  官  李殷君
以上正本證明與原本無異。
如不服本裁定應於送達後5日內向本院提出抗告狀。
中    華    民    國    97    年    3     月    18    日
                                書記官  陳昱良


司法院資訊處製作；財團法人民間司法改革基金會備份。
